【裁判字號】    95,訴,3351
【裁判日期】    951229
【裁判案由】    殺人未遂
【裁判全文】
臺灣臺中地方法院刑事判決              95年度訴字第3351號
公  訴  人  臺灣臺中地方法院檢察署檢察官
被      告  丁○○
選任辯護人  王素玲律師
上列被告因殺人未遂案件，經檢察官提起公訴（95年度偵字第21
583號），本院判決如下：
    主    文
丁○○殺人未遂，處有期徒刑伍年拾月。扣案之美工刀壹支沒收
。
    犯罪事實及理由
一、丁○○與前妻劉素好有財務糾紛，自民國（下同）95年8 月
    27日起多次打電話或親自前往劉素好所任職位於台中市○○
    路與十甲巷口，由甲○○經營之景達資源回收廠找劉素好，
    同年9 月24日17時許，再次前往該廠時，甲○○即要求丁○
    ○不要在回收廠內鬧事，並要劉素好報警處理，丁○○遂邀
    甲○○至回收廠外面談話，回收廠之另1 名員工洪雲霖因恐
    出事，亦跟著出去，丁○○於談話中，明知頭部是人體之重
    要部位，如以裝潢所用刀刃銳利之大型美工刀，朝人之頭部
    由上往下割殺，有可能發生死亡之結果，竟基於殺人之犯意
    ，突自口袋取出其所有之大型美工刀，將刀刃推出後，由上
    往下朝甲○○之頭部割殺3刀，前2刀分別割殺其左頭部及左
    耳，並口喊：「讓你死」（台語），甲○○因覺得頭部涼涼
    的，以手觸摸才知流血，於丁○○割殺第3 刀時，因適時閃
    躲而割殺到其左上背，洪雲霖見狀，即上前推開丁○○，甲
    ○○遂進入回收廠內囑劉素好趕快報警，並拿著球棒返回現
    場，丁○○見狀始離去，甲○○因此受有左頭部割裂傷9 公
    分、左耳割裂傷2.5 公分、左上背割裂傷20公分之傷害，經
    洪雲霖及時送醫始倖免於難。同日17時6 分許，劉素好即打
    電話報案稱丁○○至上址「鬧事」，再於同日17時11分許，
    再報案稱「打架」，丁○○返家後，於同日17時47分許，打
    電話報案稱與景達回收廠（丁○○誤為上達回收廠）老板打
    架，嗣於同日18時30分許，在台中縣太平市○○街46號住處
    ，為據報之警員查獲，並扣得丁○○所有割殺甲○○之大型
    美工刀1支。
二、按現行刑事訴訟法為保障被告之反對詰問權，排除具有虛偽
    危險性之傳聞證據，以求實體真實之發見，於該法第159 條
    第1 項明定被告以外之人於審判外之言詞或書面陳述，除法
    律有規定者外，不得作為證據。而刑事訴訟法第159條之1至
    159條之4有傳聞法則之例外規定，且被告以外之人於審判外
    之陳述，雖不符前4 條之規定，而經當事人於審判程序同意
    作為證據，法院審酌該言詞陳述或書面陳述作成時之情況，
    認為適當者，亦得為證據；當事人、代理人或辯護人於法院
    調查證據時，知有第159條第1項不得為證據之情形，而未於
    言詞辯論終結前聲明異議者，視為有前項之同意，刑事訴訟
    法第159條之5定有明文。本件檢察官、被告、辯護人並未就
    被告以外之人於審判外之陳述有所爭執，且迄於言詞辯論終
    結前，均未主張有刑事訴訟法第159條第1項不得為證據之情
    形，是應認已同意作為證據，且經本院審酌後，認無不適當
    之情形，應認均有證據能力，合先敘明。
三、訊據被告丁○○固坦承於上開時、地，持其所有之美工刀割
    傷被害人甲○○，惟矢口否認有何殺人之犯行，辯稱：伊沒
    有殺人之意思，當天伊因喝酒，且甲○○先出拳打伊，伊才
    拿美工刀攻擊他，伊並沒有說要讓甲○○死云云；辯護人則
    以：被告並無殺人之犯意，被告固以美工刀傷及被害人之身
    體，惟因被告係裝潢工人，案發當日工作時順手將作案用之
    美工刀放在口袋，且於前往現場前有喝酒，在雙方爭執，洪
    雲霖抱住被告時，被告一時情急才從口袋取出美工刀揮動，
    而割傷被害人，美工刀並非故意預藏攜之，且被告與被害人
    並無深仇大恨，亦無恩怨，被告並無殺害被害人之動機，被
    告雖以美工刀傷及被害人之頭、肩部分，此係因被害人個子
    不高，被告較高，被告於爭執時一時情急傷及被害人頭、肩
    部分，並非故意朝其頭、肩傷害，且觀被害人之傷勢，傷口
    深度均淺，係表皮之割裂傷，並不嚴重，始能於當日急診後
    即返家休息，隔日被告之子及妹妹至回收廠向被害人致歉時
    ，被害人尚在工作，顯見其傷勢並不嚴重，是被告並無致被
    害人於死之意圖，否則傷勢不會如此。又扣案之美工刀刀刃
    可全部推展出，如全部推出有20公分長，苟被告有致人於死
    之意，應將刀片全部推出，如此將具有強大殺傷力，傷口必
    定非常之深，勢必住院診療，被害人之傷口雖有稍長之傷痕
    ，但並不深，均係劃過之傷痕，顯見被告並無將刀刃全部推
    出，被告如有意致被害人於死，應不會僅揮動2、3下即停止
    ，亦無追打被害人，離去前並且囑被害人前去就醫敷藥，回
    家後又主動報警，表示與人打架，詢問被害人之傷勢，顯見
    被告並無致被害人於死之犯意云云置辯。經查：
  (一)上開犯罪事實，業據證人甲○○即告訴人於本院及偵查中結
    證甚詳，核與證人洪雲霖於偵訊時證述情節相符，並有診斷
    證明書在卷可稽（見警卷第31頁），復有扣案之美工刀1支
    可證，被告並坦承持美工刀割傷告訴人，是被告持美工刀割
    傷告訴人之事實，堪以認定。
  (二)被告之前妻劉素好於95年9月24日17時6分許，打電話至台中
    市警察局東區分駐所報案稱被告至上址「鬧事」，再於同日
    17時11分許，再報案稱「打架」，警員乙○○受理報案後，
    立即於同日17時14分通報同仁吳豔前往景達回收廠，知悉有
    人受傷，也確定行凶之人等情，有員警工作紀錄簿在卷足稽
    （見警卷第29頁），並據證人乙○○到庭結證明確（見本院
    卷第60頁）。而被告係於同日17時47分59秒打電話報案稱與
    上達回收廠（應為景達回收廠之誤）之老板打架，請警方派
    員前往處理，亦有台中市警察局勤務指揮中心受理各類案件
    記錄單在卷可按（見警卷第29頁）。
  (三)按殺人罪與傷害罪之區別，本視加害人有無殺意為斷，被害
    人所受傷害多寡及是否為致命部位，雖有時可藉為認定有無
    殺意之心證，不能據為絕對之標準，然加害人之下手情形如
    何，於審究犯意方面，仍不失為重要參考資料。本件被告持
    以攻擊告訴人之美工刀，係大型美工刀，刀刃部位全長約15
    公分，有照片在卷可參（見警卷第37頁），且告訴人因此受
    有左頭部、左耳及左上背割裂傷之傷勢，已如上述，則該刀
    刃相當銳利至明。又頭部乃人體之重要器官，而美工刀之刀
    刃係銳利之利器，以之割殺人體頭部，足以致人於死等情，
    此為公眾週知之事實，被告自難諉為不知。參以美工刀之刀
    刃平時未使用時，必須將刀刃推入刀柄，以防刀刃外露而傷
    人，被告將美工刀放在口袋時，必已收起刀刃，以免傷及自
    己，然被告卻持美工刀造成告訴人左頭部、左耳及左上背各
    有1處之割裂傷，顯見其取出美工刀朝告訴人割殺前，已刻
    意先將刀刃推出，復參酌被告持刀由上往下揮向被害人時，
    尚對之喊稱：「讓你死」，第3刀並因證人甲○○閃開而割
    到其左上背等情，業據證人甲○○到庭結證明確（見本院卷
    55 頁、第57頁），則被告當時持大型美工刀，係蓄意全部
    朝告訴人之頭部攻擊甚明。倘被告無殺人之犯意，豈會先行
    將大型美工刀之刀刃推出，再持該刀刃銳利之大型美工刀攻
    擊告訴人頭部之理，何況，被告持刀攻擊告訴人返家後，因
    擔心告訴人死亡，才打電話報案並詢問告訴人是否已經死亡
    ，當天有見到告訴人血流很多等情，業據被告於本院審理時
    供承不諱，益徵當時告訴人所受之傷勢非輕，是被告確有殺
    人之犯意甚明。
  (四)按殺人之動機不一而足，雖加害人與被害人間有深仇大恨或
    恩怨，係常見之殺人動機，但並不以此為限。被告於案發當
    天係至回收廠找前妻劉素如，因被告前往之前，曾打電話至
    回收廠找劉素如，劉素如均不願接聽，而由告訴人接聽，告
    訴人說話的口氣都不好，當天抵達回收廠時，告訴人告知被
    告不要在廠內鬧事，被告即要求告訴人一同外出談話，被告
    當時已對告訴人心生不滿甚明，在談話時，被告並突然持美
    工刀朝手無寸鐵之告訴人頭部攻擊，實難僅以被告與告訴人
    並無恩怨，亦無深仇大恨，而否認其殺人動機。
  (五)告訴人所受之傷勢雖均為割裂傷，且告訴人於案發當天前往
    醫院急診縫合後，當天即返家休息，惟當時被告持美工刀由
    上往下割劃，因而造成告訴人受有割裂傷，核無不合，且傷
    勢輕重之客觀事實，並非判斷是否具有殺人犯意之唯一依據
    ，已如前述。又美工刀之刀刃必須以手握住刀柄，再以大拇
    指按住推出刀刃之裝置往前推出，故1 次能推出之刀刃長度
    有限，如須使用較長刀刃，則須分次推出，被告自口袋取出
    大型美工刀，因事出突然且時間緊急，遂順勢將刀刃往前推
    1 次後，即持之割殺告訴人，以致未將全部刀刃推出，且被
    告於割殺告訴人3 刀後，係因在場之洪雲霖上前推開被告始
    罷手，已如上述，自難以被告未將全部刀刃推出，且被告僅
    割3 刀，所造成之傷勢非重為由，逕為被告並無殺意之認定
    。至於被告於事發後雖主動打電話報案並詢問告訴人是否已
    死亡，係屬犯後態度問題，與割殺行為時之犯意無涉。
  (六)綜上可知，被告所為之辯解，顯係卸責之詞，不足採信。本
    件事證明確，被告犯行堪以認定。
三、被告持大型美工刀割殺告訴人，幸因及時救治，而未生死亡
    之結果，核被告所為，係犯刑法第271條第2項、第1 項之殺
    人未遂罪，並依刑法第25條第2 項規定減輕其刑。爰審酌被
    告前無不良素行，有臺灣高等法院被告前案紀錄表在卷可參
    ，僅因細故即持大型美工刀行兇，下手部位又為頭部即人之
    致命部位，及告訴人所受之傷勢，暨被告否認殺人犯行，惟
    犯後業與告訴人和解，賠償10萬元等一切情狀，量處如主文
    所示之刑，公訴人請求判處被告有期徒刑2 年，顯有違規定
    。另扣案之美工刀1 支，係被告所有供犯罪所用之物，業據
    被告供明在卷，應併依刑法第38條第1項第2款宣告沒收。
四、依刑事訴訟法第299條第1項前段，刑法第271條第2 項、第1
    項、第25條第2項、第38條第1項第2款，判決如主文。
本案經檢察官丙○○到庭執行職務
中    華    民    國    95    年    12    月    29    日
                  刑事第二庭  審判長法  官  林清鈞
                                    法  官  郭書豪
                                    法  官  林慧英
上正本證明與原本無異。
如不服本判決，應於送達後10日內向本院提出上訴狀（須附繕本
），上訴於臺灣高等法院臺中分院。
                                    書記官  廖碩薇
中    華    民    國    95    年    12    月    29    日
附錄論罪科刑法條
刑法第271條
殺人者，處死刑、無期徒刑或10年以上有期徒刑。
前項之未遂犯罰之。
預備犯第1項之罪者，處2年以下有期徒刑。


司法院資訊處製作；財團法人民間司法改革基金會備份。
